臺中高等行政法院裁定
111年度停字第6號
聲  請  人  麗喆學校財團法人臺中市
            麗喆國民中小學附設私立
            麗喆幼兒園


代  表  人  蕭百凱              
代  理  人  莊惠萍  律師
            凃榆政  律師
相  對  人  臺中市政府教育局

代  表  人  楊振昇              
代  理  人  陳聰能律師
上列當事人間因聲請停止執行事件，聲請人聲請停止相對人中華
民國111年4月7日中市教幼字第11100277682號函之執行，本院裁
定如下︰
    主  文
一、聲請駁回。
二、聲請訴訟費用由聲請人負擔。
    理  由
一、按「原行政處分之執行，除法律另有規定外，不因提起訴願
    而停止。原行政處分之合法性顯有疑義者，或原行政處分之
    執行將發生難以回復之損害，且有急迫情事，並非為維護重
    大公共利益所必要者，受理訴願機關或原行政處分機關得依
    職權或依申請，就原行政處分之全部或一部，停止執行。前
    項情形，行政法院亦得依聲請，停止執行。」「原處分或決
    定之執行，除法律另有規定外，不因提起行政訴訟而停止。
    ……於行政訴訟起訴前，如原處分或決定之執行將發生難於回
    復之損害，且有急迫情事者，行政法院亦得依受處分人或訴
    願人之聲請，裁定停止執行。但於公益有重大影響者，不在
    此限。」訴願法第93條、行政訴訟法第116條第1項及第3項
    分別定所明定。次按暫時權利保護制度係為賦予當事人及時
    有效之權利保障，因本案訴訟程序往往稽延多時，為避免本
    案訴訟裁判結果即使有利於原告，仍可能因實體權利已遭受
    難以回復之損害而致欠缺實益，故在本案訴訟終局確定前，
    有提供暫時性及預防性之權利保護途徑之必要。……所謂「難
    於回復之損害」，係指其損害不能回復原狀，或不能以金錢
    賠償，或在一般社會通念上，如為執行可認達到回復困難之
    程度而言，至當事人主觀上難於回復之損害當非屬此所指之
    難於回復之損害。又所謂急迫情事，則指原處分或決定已開
    始執行或隨時有開始執行之虞，必其執行將發生難於回復之
    損害且情況緊急，非即時由行政法院予以處理，則難以救濟
    ，否則尚難認有以行政法院裁定停止執行予以救濟之必要（
    最高行政法院110年度抗字第69號裁定意旨參照）。
二、聲請人聲請意旨略以：
　㈠聲請人於民國111年5月3日向訴願機關臺中市政府申請停止執
    行，並於同年6月7日具狀請求儘速通知是否同意停止執行，
    迄今已逾2個月均未獲通知。倘待訴願完成審議，將訴願決
    定併同停止執行申請之准否一併通知訴願人，則以聲請人提
    起訴願時間為111年5月4日，以及法定訴願期間原則上為收
    受訴願書之次日起3個月內，必要時得延長2個月，聲請人恐
    需於111年8月4日以後，甚至更遲，才能知悉訴願機關對於
    申請停止執行之准駁。惟聲請人經營幼兒園，於每年8月初
    招收新一學期之新生，訴願機關明知聲請人申請停止執行具
    有急迫性，卻遲遲未作成訴願決定，是本件有訴願機關不於
    適當期間內為准駁，或情況緊急，若不即時由行政法院處理
    ，即難以救濟之情形。　
　㈡相對人以聲請人有違反幼兒教育及照顧法（下稱幼照法）第1
    2條第4項規定，並未先令聲請人限期改善，相對人竟以聲請
    人違反幼照法第12條第4項規定且情節重大，依同法第51條
    規定，對聲請人處以停止招生1年之處分，顯屬違法；且對
    照前處分即111年2月17日中市教幼字第1110011150號函（下
    稱前處分）及原處分即111年4月7日中市教幼字第111002776
    82號函（下稱原處分）之內容，相對人於原處分顯然已變更
    違規事實，卻仍維持停止招生1年之處分；又對照相對人過
    去對於受雇用之教保服務人員或教保服務人員以外之其他服
    務人員之不當管教案件，均無裁罰其任職之幼兒園停招1年
    之重大影響幼兒園營運之處分，足見相對人本於社會輿論及
    無關之考量，自始即決定無論違規事實、案件情節輕重如何
    ，均要對聲請人處以停止招生1年之處分，顯然有濫用裁量
    之違法。
  ㈢相對人固稱聲請人前所僱用之教保員陳○穎(下稱陳員)及助理
    教保員莊○甯(下稱莊員)有不當對待幼生之行為，認為聲請
    人未能積極管理教保員，行政管理失當，然暫不論所謂陳員
    及莊員不當對待幼生之行為，有多少部分屬實。關於陳員部
    分，在與幼生最親近之家長均不知悉而從未向聲請人反應之
    情況下，聲請人自無不積極管理教保員或有行政管理失當之
    情事，縱有任何疏忽之處，亦僅有過失，且違法情節應屬輕
    微；況事後僅有3名幼生因陳員事件主動辦理離校，可知聲
    請人絕非如相關報導所述，無不積極管理教保員或有行政管
    理失當之情事。關於莊員部分，聲請人在相對人接獲家長檢
    舉而進行調查前，亦未接獲有家長反應莊員任何不當對待幼
    生之行為，且家長主動連署予聲請人，除了對莊員帶班及教
    學給予正面肯定外，並要求聲請人應協助莊員處理該不實指
    控，提供莊員所需資源處理相關法律事件；甚且，家長亦指
    出相對人不合理之密集、頻繁的調查程序，已影響學校教學
    品質。　
　㈣聲請人過去從未違反幼照法第12條第4項規定或其他規定，縱
    認聲請人本次有違反幼照法第12條第4項規定，實屬初犯，
    應處以新臺幣(下同)3千元罰鍰，又依據臺中市政府處理違
    反幼兒教育及照顧法事件裁罰基準第2點附表第7項第1、3款
    規定，情節重大之裁處為3萬元罰鍰；然相對人未說明並舉
    證聲請人何以應受責難程度已屬情節重大，且縱使認為情節
    重大，何以不適用前開裁罰基準第2點附表第7項第3款規定
    所定情節重大應處3萬元。況依前開裁罰基準第2點附表第7
    項第4款規定可知，相對人尚有減招之對聲請人損害較小手
    段，且採取減招即足以對聲請人及就讀幼生之受教育權產生
    重大不利益；相對人就聲請人第1次違規裁處停止招生1年之
    處分，採取之方法所造成之損害與欲達成目的、利益顯失均
    衡，有違比例原則，原處分顯非適法。
　㈤聲請人經營幼兒園，每年招收新生約有150人，且聲請人同時
    設有小學及中學而眾所皆知，多數家長選擇就讀聲請人之幼
    兒園，均是規劃使其子女從幼兒園開始於同一環境下持續學
    習，且臺中市內與聲請人同性質之幼兒園並不多，屬於需求
    大於供給之狀況，幾乎每位家長均須於預計就讀之1年前即
    申請私立幼兒園入學。倘使原處分繼續執行，於即將到來之
    8月新生入學之際，原已預計就讀聲請人之幼兒園之家長及
    其子女均將面臨重新尋找學校之困境，影響其等之受教育權
    ，此等受教育權之損害，實難期於聲請人本件獲得有利結果
    後，有以金錢回復之可能，且有急迫之情事。　　
　㈥家防中心於111年2月16日、2月23日及3月2日出具調查報告後
    ，相對人於111年3月23日始出具調查報告；然前處分於111
    年2月17日作成，於同年2月22日送達聲請人，且相對人早在
    同年2月12日即於臺中市政府網站上公告，並對新聞媒體表
    示聲請人之幼兒園有種種違規行為，及停止招生1年，足見
    相對人於111年2月12日尚未有任何事實調查，已未審先判認
    定聲請人有違法情事。相對人身為應保持行政中立之機關，
    卻在事實未明、行政處分尚未生效前，對外並向媒體散佈消
    息，對聲請人權益及聲譽影響甚鉅，該等損害顯非得以金錢
    賠償，或日後計算顯有困難。
　㈦聲明：原處分於本件訴願及行政訴訟確定前，應停止執行。
三、相對人陳述意見略以：
　㈠依111年2月16日陳員、聲請人之主任許○蓁、園長林○珍之訪
    談及該園陳情案件查處報告書，聲請人自110年3月份即知悉
    陳員有不當對待幼生之情事，僅告知陳員應避免做出爭議性
    之行為，並於園務會議上就此事進行討論，針對零體罰加強
    宣導，惟陳員至111年1月24日仍持續有不當對待幼生之行為
    。又家防中心111年3月1日個案摘要表，莊員自110年9月起
    ，基於班級經營，長期使用負向、指責用語、以威嚇或隔離
    幼生方式管理秩序，或以責打管教，對幼生身心皆非合適方
    式，且已有創傷反應之診斷。聲請人於得知陳員不當對待事
    件除未依規定通報，且於知悉事件發生時，僅口頭告知陳員
    ，未積極督導園內人員，建立正向管教作為，陳員仍持續不
    當對待幼生行為，又園內除陳員外，亦有莊員不當對待幼生
    案件發生，終致多位幼生受到身心傷害屬實，顯見聲請人之
    教保服務人員不當對待幼生非屬單一個案，依此情節，聲請
    人應受幼照法第51條裁罰，並無違誤。
　㈡相對人審酌聲請人未能積極注意園內教保服務人員行為，終
    致園內多數幼生遭受不當對待，影響幼生身心，倘聲請人於
    知悉當下進行通報，相對人及相關單位即能儘早介入處置及
    輔導教保服務人員不當對待行為，避免園內幼生持續受害。
    因此，本件視其違規態樣及後續影響，依教育部108年1月25
    日臺教授國字第1070147255號函釋意旨判斷，難謂非屬情節
    重大，故難以依初犯論處，相對人業謹慎斟酌案件性質之差
    異而為合理之區別對待，以保障幼生權益，並無違反行政程
    序法規定之平等原則及比例原則。而停招1年之目的係希望
    聲請人能藉由停招期間深自檢討並進行園務重整及改善，重
    新建構符合法令且提供幼兒安心學習之優質環境，原處分裁
    處停招1年屬依法所為之必要措施。
　⒈依教育部108年1月25日臺教授國字第1070147255號函釋，可
    知教保服務機構有幼照法第51條所規定6款情形之一者，經
    幼照法所定裁處機關衡酌教保服務機構之違法行為有情節較
    輕微，具改善空間者，如有違反，應先依幼照法第51條前段
    規定而先令其限期改善，屆期未改善則處罰鍰並得按次處罰
    ，經就同條且同款行為裁處達3次仍未改善者，始得依幼照
    法第51條後段規定而依情節輕重為一定期間減少招收人數、
    停止招生6個月至1年、停辦1年至3年或廢止設立許可之處分
    ；至其如屬情節重大之違法行為，則得由直轄市、縣（市）
    主管機關逕依依幼照法第51條後段規定而依情節輕重處以一
    定期間減少招收人數、停止招生、停辦或廢止設立許可等處
    分。
  ⒉本件除已由家防中心依據通報而對聲請人所提供幼兒教育及
    照顧服務之多名幼兒（含幼兒父母）、聲請人所屬教保員陳
    員、助理教保員莊員等人調查，並由家防中心綜合評估認定
    陳員有不當體罰及為不適當行為之情況，其對多名學齡前幼
    兒施以不當體罰丶不適當行為，雖未造成兒少嚴重身體傷害
    ，惟陳員責打部位大部分為顏面部、軀幹（背部）等相對脆
    弱部位，時間長達1年之久，造成兒少身心傷害，評估已違
    反兒童及少年福利與權益保障法第49條第1項第15款規定；
    暨綜合評估認定莊員雖否認，然依3名幼童在日常生中呈現
    程度不一之情緒及壓力反應，亦見其在教學期間，基於班級
    經營，常使用負向、指責用語、以威嚇或隔離幼童方式管理
    秩序，或以責打管教，對幼童身心皆非合適方法，且已有創
    傷反應之診斷，亦違反兒童及少年福利與權利保障法第49條
    第1項第15款之規定。且由相對人依據前開家防中心所檢送
    予相對人之3份函文及個案摘要表，暨前開訪談逐字稿、調
    查報告等內容，認定聲請人涉有知悉園內教保服務人員疑似
    不當對待幼生卻未通報，違反幼兒教保及照顧服務實施準則
    第3條規定，違規情節實屬重大，而依幼照法第12條第4項、
    第51條第2款及裁罰基準第2點附表第7項裁罰基準規定，以
    原處分命聲請人停止招生1年，核屬有據。
　㈢聲請人110學年度收費標準依幼照法第38條規定經相對人核備
    在案，且限制招收之人數亦可估計，並無聲請人主張金額過
    鉅或計算困難之情事，是原處分並未產生難以回復之損害。
    再者，以幼兒園經營層面而言，招生及營利固然重要，惟仍
    不應忽略辦學之教育目的，針對幼兒園不符教育理念及相關
    法規之教育措施，教育行政主管機關有責督導幼兒園建立符
    合教育理念之園務管理制度及環境，提供幼兒安心學習的環
    境。本件停止招生l年之損害，非不能依據每年招生人數及
    費用收入加以計算，以金錢加以補償，是以聲請人聲請停止
    執行，尚難認有急迫且將發生難於回復之損害，實未具有停
    止執行之構成要件，亦經訴願決定敘明。再按行為時幼照法
    第12條第4項、第51條第2款、幼兒教保及照顧服務實施準則
    第3條所定內容即係為達保護幼兒之目的，其規定目的即係
    為保護幼兒之重大公益有關，則原處分若停止執行，亦顯於
    公益有重大影響，依行政訴訟法第116條第3項但書規定，原
    處分亦不應停止執行，且本件情形顯於公益有重大影響，自
    難遽予准許停止執行之聲請。
　㈣本件訴願決定已駁回聲請人所提訴願，足證相對人審認聲請
    人有隱匿教保人員有不當對待幼生而違反實施準則第3條規
    定等情事，違規情節實屬重大，是原處分之合法性非顯有疑
    義，且非不待調查即得認定原處分之合法性顯有疑義。況聲
    請人既已提起訴願並向訴願機關聲請停止執行，自應由訴願
    機關本於行政自我審查之功能，優先審查本件是否有停止執
    行之必要，殊無於行政自我審查進行之際，再由行政法院介
    入審查，否則無異規避訴願程序，而請求行政法院直接為行
    政處分之審查，尚非所宜；是聲請人向訴願機關聲請停止原
    處分之執行後，復向鈞院聲請停止執行，係屬欠缺權利保護
    之必要，不符行政訴訟法第116條第3項所規定停止執行要件
    ，應駁回聲請人之聲請。
　㈤聲明：聲請人之聲請駁回。
四、本院查：　　 
  ㈠相對人於111年2月17日所為前處分，以聲請人有師生比違規
    、租借他人教保服務人員資格證書、未具教保服務人員資格
    者入班、隱匿幼生遭教保員不當對待情事及進用外師分 科
    教學等，認定未能保障幼生於安全教保環境受到照護，違反
    幼照法第26條第1項「機構應實施保護措施，確保其安全」
    之規定，且情節重大，依幼照法第52條及裁罰基準第2點附
    表第8項第4款規定，裁處聲請人停止招生1年之處分，有前
    處分可查（本院卷第29-31、151-153頁）。嗣相對人於111
    年4月7日中市教幼字第1110027768號函，以其前處分適用法
    條正確性有誤，自行撤銷前處分，有該函文可佐（本院卷第
    33-34頁）；並於111年4月7日以原處分（本院卷第35-36、1
    55-157頁），說明聲請人僱用之教保服務人員不當體罰責打
    管教、威嚇與貶抑、隔離幼生方式，對幼生身心造成創傷反
    應，聲請人未能積極管理園內教保服務人員，園內行政管理
    失當，違反幼照法第12條第4項、幼兒教保及照顧服務實施
    準則第3條第4款「確保幼兒安全，不受任何霸凌行為，關注
    幼兒個生理及心理需求，適時提供協助」、第5款「不得基
    於處罰之目的，親自對幼兒身體施加強制力，致幼兒身心受
    到痛苦或侵害」等規定情節重大，依幼照法第12條第4項及
    第51條第2款規定及裁罰基準第2點附表第7項，對聲請人重
    為停止招生1年之處分。聲請人向訴願機關即臺中市政府提
    起訴願及聲請停止執行，有申請狀可稽（本院卷第37-60頁
    ），惟其稱訴願機關尚未對其停止執行之申請作何決定，而
    相對人於本院調查時提出訴願決定書並說明該決定敘明本件
    未具有停止執行之構成要件，有該訴願決定書可稽（本院卷
    第423、449-464頁）；故依首揭說明，本院於聲請人提起行
    政訴訟前，仍得就原處分或決定之執行有無將發生難於回復
    之損害，或有何急迫情事，或停止執行於公益未有重大影響
    等，審查聲請人聲請裁定停止執行是否有據。
  ㈡又聲請人雖提出家長連署請願書（本院卷第77-79頁）說明不
    應讓不實事情影響教學，孩子受教權未受重視及保障，及家
    長錄音陳述後來才知道孩子有被打之事（本院卷第75頁），
    推認聲請人亦無從得知，未有不積極管理教保員或行政管理
    失當等，以及臺中市其他幼兒園不當對待幼生事實，並未受
    何處罰情形（本院卷第81-98頁），主張原處分裁罰審認之
    事實非屬情節重大，且有違平等、比例原則等詞；惟此相較
    於相對人於訴願答辯書所稱「本市家庭暴力及性侵害防治中
    心……111年2月16日、2月21日及3月1日個案摘要表、111年3
    月23日麗喆幼兒園（即聲請人）疑似不當對待 幼生案件調
    查小組調查報告及本局（即相對人）111年4月8 日麗喆幼兒
    園疑似不當對待幼生案件第2次調查小組調查報 告，陳員及
    莊員不當對待幼生之情事屬實，且經社會局111年3月10日中
    市社少字第11100303152號及111年3月10日社 少字第111003
    0315號函裁罰在案」（其行政訴訟答辯書㈣⒈亦有相同之陳述
    ），並附相關證物之事（本院卷第66、69-70頁）；應認原
    處分審認聲請人違反前述幼兒教保及照顧服務實施準則第3
    條第4、5款之情事，已屬爭議需調查認定，並無如聲請人上
    開主張得逕認原處分係屬違法，先予說明。
　㈢本院查核原處分係依幼照法第51條第2款違反依幼照法第12條
    第4項所定有關幼兒教保及照顧服務實施準則3條第4款之禁
    止規定，而該條於111年6月29日修正後併規定於幼照法第52
    條（尚未施行生效）；且修正前即現行有效之幼照法第51、
    52條均有「命限期改善，屆期仍未改善者，處罰鍰並得按次
    處罰；其情節重大或經處罰3次後仍未改善者，得依情節輕
    重為一定期間減少招收人數、停止招生6個月至1年、停辦1
    年至3年或廢止設立許可之處分」之規定。
　⒈而參以現行幼照法第52條規定所記載之立法理由係「本條各
    款列舉事項，涉及幼兒園之管理層面，『其情節較輕微，具
    改善空間，如有違反，先令其限期改善』，屆期仍未改善則
    處3,000元以上30,000元以下罰鍰，並得按次處罰，『如情節
    重大或連續3次處罰仍未改善』，直轄市、縣（市）主管機關
    得為減少招收人數、停止招收6個月至1年、停辦1年至3年或
    廢止設立許可等方式予以處分，以遏止違法行為」等情；應
    認幼照法第52條亦係區分「情節輕微」者，得限期改善、未
    改善則裁處罰鍰，及「情節重大或連續3次處罰仍未改善」
    者、則得為減招、停招、停辦或廢止設立許可之處分等兩種
    不同裁處方式；此亦有相對人提出教育部108年1月25日臺教
    授國字第1070147255號函關於幼照法第49條至51條所定情節
    重大之定義及判斷基準，說明「幼照法第49條至第51條之立
    法意旨，係為保障幼兒及家長之權益……且衡酌教保服務機構
    之違法行為有情節較輕微，具改善空間，如有違反 ，先令
    其限期改善，屆期未改善則處罰並得按次處罰，至其如屬情
    節重大之違法行為或『連續』3次處罰仍未改善者，……依情節
    輕重處一定期間減少招收人數、停止招生、停 辦或廢止設
    立許可等處分……幼照法第49條至第51條之序言亦明定如教保
    服務機構違法行為情節重大時，得依情節輕 重為一定期間
    減少招收人數、停止招生、停辦或廢止設立許可等處分……爰
    主管機關仍得就個案違法事實情節輕重及 具體事證綜合判
    斷……」之內容可佐（本院卷第417-418頁
　　）。
　⒉再相對人亦提出臺中市家庭暴力及性侵害防治中心個案摘要
    表、聲請人疑似不當對待幼生案件調查小組調查報告、莊員
    及陳員違反兒童及少年福利與權益保障法事件處分書、公告
    、調查小組會議訪談陳員、聲請人主任及園長、陳情案件查
    處報告書等資料（本院卷第281-404頁），說明所辯述「聲
    請人未能積極注意園內教保服務人員行為，終致園內多數幼
    生遭受不當對待，影響幼生身心，倘聲請人於知悉當下進行
    通報，相對人及相關單位即能儘早介入處置及輔導教保服務
    人員不當對待行為，避免園內幼生持續受害。因此，本件視
    其違規態樣及後續影響，依教育部108年1月25日臺教授國字
    第1070147255號函釋意旨判斷，難謂非屬情節重大」之情；
    從而相對人審認聲請人違反依幼照法第12條第4項所定有關
    幼兒教保及照顧服務實施準則3條第4款之禁止規定，屬情節
    重大，而依幼照法第51條第2款之規定，裁處停招1年之處分
    ，在程序上尚無違法。是綜此，聲請人主張相對人未先令其
    限期改善，即以聲請人違反幼照法第12條第4項規定且情節
    重大，處以停止招生1年之處分，顯屬違法之詞，並非可採
    。
　㈣復聲請人所主張原處分繼續執行，於8月新生入學之際，將致
    家長及其子女均將面臨重新尋找學校之困境，影響其等之受
    教育權，難有以金錢回復之可能，且有急迫情事，及相對人
    在事實未明、行政處分尚未生效前，向媒體散佈消息，影響
    聲請人權益及聲譽甚鉅，亦顯非得以金錢賠償或計算顯有困
    難等詞部分。而核原處分停止招生1年固使聲請人無法為新
    生之招收，但此性質上屬財產上損害，而得以金錢賠償，
    並不生難以回復之損害；且其所稱影響其他家長及其子女受
    教育權及重新選擇學校之困境，並非屬關於聲請人之權利或
    法律上利益，其據此主張受有難於回復之損害，亦非可採；
    蓋停止執行制度是為避免行政處分的受處分人，因行政救濟
    所得請求回復之權利或法律上利益無從回復之目的而設。
  ㈤綜上，本件原處分之合法性並無顯有疑義，另聲請人亦未釋
    明其因原處分之執行受有何難以回復之損害，且難認有符合
    急迫情事之要件，其聲請停止執行，核與行政訴訟法第116
    條第3項之要件不合，其聲請為無理由，應予駁回；至消極
    要件「停止執行對公益無重大影響」，即無庸再予論究，併
    此說明。
五、結論：聲請人之聲請為無理由，應予駁回　　
中　　華　　民　　國　　111 　年　　8  　月　　17   　日
                  臺中高等行政法院第三庭
                        審判長法  官　陳  文  燦
　　　　　　　　　　　　      法  官　張  鶴  齡
　　　　　　　　　　　　　　　法  官　楊  嵎  琇
以上正本證明與原本無異。
如不服本裁定，應於裁定送達後10日內以書狀敘明理由，經本院
向最高行政法院提起抗告（須依對造人數附具繕本）。
中　　華　　民　　國　　111 　年　　8 　　月　　17　　日
                              書記官　詹靜宜